臺灣板橋地方法院民事判決　　　　　　　93年度訴字第1530號
原　　　告　乙○○
被　　　告　甲○○
上列當事人間請求損害賠償事件，經本院於民國94年1月27日言
詞辯論終結，判決如下：
    主  文
被告應給付原告新臺幣壹拾玖萬柒仟柒佰柒拾元及自民國九十三
年十月四日起至清償日止，按年息百分之五計算之利息。
原告其餘之訴駁回。
訴訟費用由被告負擔十分之三；餘由原告負擔。
本判決第一項得假執行；但被告如於假執行程序實施前，以新臺
幣壹拾玖萬柒仟柒佰柒拾元為原告預供擔保後，得免為假執行。
原告其餘假執行之聲請駁回。
    事  實
甲、原告方面：
一、聲明：（一）被告應給付原告新台幣（下同）611,770 元及
    自訴狀繕本送達翌日起至清償日止，按年息百分之五計算之
    利息；（二）願供擔保請求宣告假執行。
二、陳述：
（一）被告對原告之傷害刑事部分業經鈞院以92年易字第1812
      號刑事判決處被告徒刑3 月在案。
（二）原告受傷後支付醫藥費3,770 元，並預計植牙費用94,000
      元。
（三）原告受傷後無法工作共14日，每日薪資1,000 元，故因受
      傷而損失收入14,000 元。
（四）原告因被告侵權行為造成門牙斷裂及鬆動，本來口腔牙齒
      完整，卻因被告因素造成除外觀醜陋外，咬嚼亦極為不便
      ，且治療時間難熬，至今仍心有餘悸，精神所受痛苦甚大
      ，故請求償非財產上損害金額500,000 元。
（五）上述各項損害，均係被告不法侵害所生之結果，為此提起
      本件訴訟，請求被告賠償原告所受損害611,770元。
三、證據：提出刑事判決、醫療收據各一份及證明單一紙等影本
    為證。
乙、被告方面：
一、聲明：原告之訴及假執行之聲請均駁回。
二、陳述：
（一）查原告提起本件侵權行為損害賠償之訴，其所主張之原因
      事實，無非在於引用所謂「被告傷害案之法院刑事判決已
      確定」云云，惟細察該刑事判決所敘述之犯罪事實與實際
      上所發生之事實經過並不相符，足見其主張尚欠依據，而
      按真正事實仍以條碼0000000000意股九十二年度調偵字第
      九四號檢察署檢察官起訴書，所敘述者較為真實，換言之
      ，本件之糾紛純係因雙方車子擦撞之細故引起糾紛，且是
      原告首先毆打被告人，經被告反擊而致雙方互毆的，應請
      鈞院明察。
（二）次查，被告對於刑事判決所為之「不盡符實情之犯罪事實
      」之記載，雖未於法定期間提起上訴，然當時純因不懂法
      律，誤以為「既然法院已判處罰金，祇要守法繳完了就沒
      事了」且抱著「息事弭訟」心理才未據理力爭尋求上訴救
      濟之道的，被告絕非默認或認同該刑事判決所謂之犯罪事
      實經過，因此原告僅持該份刑事判決，即率而主張其「受
      到侵權行為之損害」，顯然未盡到舉證責任而於法不合。
（三）又查，原告所謂「受到損害」，其中關於醫療費用3,770
      元部份，醫療收據不全；幾經鈞院催索，原告始拼湊收據
      且部份收據醫療日期及項目均與本案無關，顯見原告所提
      出其醫療收據仍有待鈞院鑒察；惟原告仍要求伊提出真正
      原本以供核對若相符始得認其真正。
（四）又關於「人工植牙」部分，當初原告以台大醫院牙科9 萬
      4 千元估價「証明單影本」泛言提出索賠；現原告又依鈞
      院向台北縣牙醫師公會所提出之「人工植牙」標準收費最
      上限，向其住宅處所之私人診所「尖端牙醫診所」求診，
      費用竟高達12萬元；何況據被告從市場方面獲悉：目前人
      工植牙普及價格較以前便宜，一顆上門牙做人工植牙，充
      其量不過6 至7 萬元而已，詎原告竟奢言需費12萬元，且
      收據上之收費明細較一般醫院開立略顯不夠詳盡，顯見其
      收據猛灌水故其主張有違常理，殊不足採。
（五）至於薪資減少1 萬4 千元部分，原告亦未舉出其每日薪資
      1 千元之確切證據，又何以請求十四天之久，均乏說明，
      自難茍同其主張，故其訴顯非有理。
（六）又關於非財產上之損害即精神慰撫金50萬元部分，被告認
      為其描述之苦痛，過於夸誕，危言聳聽，此由其所提醫療
      費用不過3 千多元足見其受傷並非嚴重（其實雙方互毆答
      辯人亦一樣受傷，亦有苦痛，豈獨原告一人，個中滋味冷
      暖自知），何況被告和原告雙方身份地位相等，從事之職
      業收入均不豐厚，且經濟能力暨生活負擔方面，答辯人遠
      遠不如原告至甚，足見其奢求精神慰撫金高達50萬元，頗
      不符實且失平衡，敬請鈞院詳加斟酌。
（七）末查原告於斯次互毆案中亦有受到對方毆擊成傷而且所戴
      眼鏡破碎、Nokia3310 型大哥大遺失及計程車前保險桿車
      牌遭對方踢損，其受損情形，計有醫療費2 千元，一副眼
      鏡1 萬2 千元，一支大哥大8 千元，汽車修理費2 千元以
      上損害共2 萬6 千元尚未包括被告內傷在家休養7 日未外
      出營業之損失，再加上刑事罰金又繳交8 萬2 千8 百元，
      總共蒙受十數萬元之損失，情境至為窘困，墾請鈞院予以
      斟酌判賠時多所衡量，尤其本件侵權行為發生純係原告首
      先毆打被告致引起反擊，頓生雙方互毆的，已如前述，依
      民法第217 條「損害之發生或擴大，被害人與有過失者，
      法院得減輕賠償金額或免除之」規定，本件之損害情事原
      告亦有過失，依法自應予減輕賠償金額，併此敘明。
三、證據：未提出任何證據以資為證。
丙、本院依職權向臺北縣牙醫師公會函詢植牙之收費標準及調閱
    本院92年度易字第1812號刑事卷全宗。
    理  由
一、本件原告主張：被告於91年12月2 日駕駛營業小客車，因與
    其所騎乘之機車發生擦撞，雙方因而發生爭執，被告即基於
    傷害之犯意，多次接續出拳毆打原告之臉部，致其跌倒在地
    ，受有面部之左上眼瞼、鼻部及下唇挫傷、兩側眼結膜充血
    、下唇及左小腿擦傷、左上第一門齒脫落、右上第一門齒鬆
    動之傷害，被告所涉傷害罪部分，業經本院以傷害罪判處有
    期徒刑三月之事實，業據其提出本院92年度易字第1812號刑
    事判決、醫療收據各一份及證明單一紙等影本為證據。
二、被告雖辯稱：本件之糾紛純係因雙方車子擦撞之細故引起糾
    紛，且是原告首先毆打被告，經被告反擊而致雙方互毆云云
    ，然查，原告縱亦有毆打被告成傷，此僅係原告是否另涉傷
    害罪責之問題，與被告所涉傷害罪部分，尚屬無涉，是被告
    上述辯解，已屬無據，且上述刑事判決亦認定：「右揭傷害
    事實，業據被告坦承不諱，且經告訴人即被告與證人黃心怡
    分別指證綦詳，並有載明乙○○受有右述傷勢之診斷證明書
    二件在卷可稽。至於被告雖另謂：是乙○○先出拳打伊胸部
    ，又拿安全帽攻擊伊，伊和乙○○才開始互毆云云，但查，
    告訴人即被告乙○○堅決否認有何毆打被告甲○○之情事，
    且被告甲○○於警詢、偵查時供稱：我下車問乙○○的女友
    為何打我的車子，乙○○就過來先推我，再以安全帽要打我
    ，我伸手架開，乙○○就以拳頭打我右胸部云云（見偵查卷
    第11、31頁），與其嗣於本院審理時所陳：我過去問那個女
    孩幹嘛打我的車子，我講完後乙○○看了就說你是要怎麼樣
    ，就一拳打我胸部，接著又拿安全帽要打我，我用手架開，
    他安全帽掉在地上，然後我就開始還手打他臉部云云（見本
    院92年8 月27日訊問筆錄、93年1 月13日審判筆錄），前後
    所述情節不一，難以採信。況依證人黃心怡於警詢、偵查中
    均稱：甲○○下車後貼我很近說怎麼可以打他車，乙○○說
    你幹嘛，甲○○就用拳頭打乙○○的臉，乙○○倒在地上等
    語（見偵查卷第5 、32頁），亦足以見被告甲○○指是乙○
    ○先出拳打伊胸部及拿安全帽攻擊伊云云，應不可信」等情
    明確，有上述刑事判決一份在卷可稽，益徵被告所辯尚非可
    採。是原告所受傷害既因本件事故所致，與被告之傷害行為
    自有相當因果關係，堪以認定，被告不法侵害原告之身體，
    既經認定，自應負賠償責任。
三、原告請求被告賠償費用，是否應予准許，分述為次：
（一）醫療費：
  　　按因故意或過失，不法侵害他人之權利者，負損害賠償責
      任，民法第一百八十四條第一項前段定有明文，是原告因
      被告致其身體或健康受傷害而支出之醫療費，自得依民法
      第一百八十四條第一項前段規定向被告請求賠償至明。原
      告請求之醫療費用是否應予准許，本院審酌如下：
    1.一般醫療費用3,770元部分：
      原告主張其因前揭傷害陸續至醫院診治，花費醫療費用共
      3770元，業據提出天主教耕莘醫院永和分院醫療費用收據
      、潘國輝牙醫診所收據各一份等影本為證，經核其自費部
      分（即已扣除健保給付部分）已超過原告請求之3770元，
      是被告辯稱原告醫療收據不全云云，尚屬無據，則原告請
      求醫療費用3770元，為有理由。
    2.植牙費用94,000元部分：
      查原告因本件傷害而需進行植牙治療，經本院徵詢兩造之
      同意向臺北縣牙醫師公會函詢植牙費用之結果，係認可能
      產生之費用如下：(1)植牙手術含膺復義齒治療費用約7 萬
      元至8 萬5 千元；(2)骨脊增高術約1 萬5 千元至2 萬5 千
      元，此有臺北縣牙醫師公會93年12月30日93北縣牙醫鵬字
      第705 號函一件在卷可參，而原告於93年12月30日亦已前
      往牙醫診所進行植牙治療，並支出相關費用共計12萬元，
      此有尖端牙醫診所收據一件附卷可按。是本院參酌上述臺
      北縣牙醫公會所評估原告植牙所須之費用在8 萬5 千元至
      11萬元之間，因認原告請求植牙費用94,000元部分，尚屬
      公允，應予准許。
（二）薪資減少部分：
      損害賠償，除法律另有規定或契約另有訂定外，應以填埔
      債權人所受損害及所失利益，民法第二百十六條第一項定
      有明文，此「所失利益」在身體受傷害之損害賠償而言，
      即指停業損害。惟原告主張其受傷後無法工作共14日，每
      日薪資1,000 元，故因受傷而損失收入14,000元云云，未
      據提出相關工作證明以供本院參酌，則原告既自陳其確無
      法提出資料等語（見本院94.1.6言詞辯論筆錄），是原告
      此部分之請求，自屬無據，應予駁回。
（三）非財產損害50萬元部分：
      按不法侵害他人之身體、健康、名譽、自由、信用、隱私
      、貞操，或不法侵害其他人格法益而情節重大者，被害人
      雖非財產上之損害，亦得請求賠償相當之金額，民法第一
      百九十五條第一項前段定有明文。查原告因本件受有面部
      之左上眼瞼、鼻部及下唇挫傷、兩側眼結膜充血、下唇及
      左小腿擦傷、左上第一門齒脫落、右上第一門齒鬆動等傷
      害，業如前述，自受有非財產上之損害，其請求慰藉金，
      並無不當。原告係高中畢業，於車禍發生時從事電腦工作
      ，月薪約3 萬元，被告則係大學畢業，從事計程車駕駛工
      作，每月收入約2 萬元等情，為兩造分別陳明在卷，本院
      審酌前開所述兩造身分、社會地位、智識水準及原告受傷
      痛苦程度等一切情狀，認原告請求賠償精神慰撫金五十萬
      元，尚嫌過高，應予核減為十萬元，方屬公允，逾此數額
      之請求，為無理由。
四、綜上所述，原告所受損害數額共計19萬7 千7 百70元（3770
    +94000+100000=197770元）。從而，原告依侵權行為損害賠
    償之法律關係，請求被告給付上開金額並按訴狀繕本送達被
    告翌日即93年10月4 日起至清償日止，按年息百分之五計算
    之利息，為有理由，應予准許。至逾此部分之請求，於法無
    據，應予駁回。
五、兩造陳明願供擔保，聲請宣告假執行或免為假執行，因本判
    決所命給付之金額未逾五十萬元，爰依民事訴訟法第三百八
    十九條第一項第五款規定，依職權宣告假執行，被告陳明願
    供擔保請准宣告免為假執行，核無不合，爰酌定相當之擔保
    金額准許之。至於原告其餘敗訴部分，其假執行之聲請因訴
    之駁回而失所附麗，應予駁回。
六、本件事證已臻明確，兩造其餘主張、陳述及所提之證據，經
    審酌後，認與本件判決結果並無影響，爰不一一論列，附此
    敘明。
七、據上論結，本件原告之訴為一部有理由、一部無理由，依民
    事訴訟法第79條、第389 條第1 項第5 款、第392 條，判決
    如主文。
中　　華　　民　　國　　94　　年　　2 　　月　　24　　日
                  民事第三庭    法　官　邱靜琪
以上正本係照原本作成。
如對本判決上訴，須於判決送達後20日內向本院提出上訴狀
中　　華　　民　　國　　94　　年　　2 　　月　　24　　日
                                書記官　白俊傑
